【裁判字號】    92,台上,2655
【裁判日期】    920515
【裁判案由】    貪污
【裁判全文】
最高法院刑事判決                              九十二年度台上字第二六五五號
    上  訴  人  甲○○
右上訴人因貪污案件，不服台灣高等法院中華民國九十一年五月二十日第二審更審判
決（九十一年度上更(二)字第一四０號，起訴案號：台灣士林地方法院檢察署八十八年
度偵字第九七三九號），提起上訴，本院判決如左：
    主  文
上訴駁回。
    理  由
按刑事訴訟法第三百七十七條規定：上訴於第三審法院，非以判決違背法令為理由，
不得為之。是提起第三審上訴，應以原判決違背法令為理由，係屬法定要件。且必須
依據卷內資料為具體之指摘，並足據以辨認原判決已具備違背法令之形式，始屬相當
。本件原判決依憑上訴人甲○○之自白，核與被害人鄭石欽及證人簡素連（呂光欣之
受僱人）於法務部調查局︵下稱調查局︶調查時所指訴之情節，均相符合，並經證人
即台北銀行延平分行襄理劉德松於調查局調查及第一審訊問時結證無訛，且有台北銀
行出具之客戶往來明細帳表、上訴人於民國八十八年九月六日立具之自白書及上訴人
所偽造之取款憑條、定存單摺掛失止付及存摺補領申請書、印鑑卡、申請語音轉帳約
定書等在卷可稽等證據資料，認定上訴人有如原判決事實欄所載連續依據法令從事公
務之人員，利用職務上之機會，詐取財物犯行，因而撤銷第一審科刑判決，改判仍論
處上訴人罪刑，已於理由內詳細敘述其所憑之證據及認定之理由。從形式上觀察，原
判決並無違背法令情形存在。再原判決已就參加有官股百分之五十以上之商業銀行，
其服務之職員，應視為刑法上之公務員。查台北銀行係於八十八年十一月三十日始改
制民營化，此有該銀行延平分行八十九年十月二十三日北銀延字第八九六０二四二二
００號函附卷可按。而台北銀行於八十七年四月至八十八年八月九日期間，持官股比
例均為百分之八五‧七一，亦有該銀行九十一年三月四日北銀會字第九一二０一六四
八００號函附卷可參，上訴人為前揭犯行之最後時間為八十八年八月九日，參以首揭
說明，上訴人於行為時應為依據法令從事於公務之人員。又人民向參加官股百分之五
十以上之商業銀行申請開立各項存款帳戶時，銀行對外與存款戶間固係成立消費寄託
（活期存款）及委任契約（支票存款）之私法上關係，且銀行之職員受銀行委託辦理
此等業務時，其對外固係代表銀行與客戶間從事前開私法上之行為，惟就銀行職員與
銀行內部規範業務之執行行為，仍應屬廣義之依據法令從事公務之行為，況貪污治罪
條例係就行為人之公務員身分所制定之特別刑法，依特別法優於普通法之原則，應有
貪污治罪條例之適用。上訴人於犯罪時係台北銀行延平分行櫃檯人員，而台北銀行為
公營行庫，官股佔百分之五十以上，已如前述，上訴人為依據法令從事公務之人員，
利用職務上之機會，詐欺財物，核係犯貪污治罪條例第五條第一項第二款利用職務詐
欺罪，於理由內詳加說明，並無違背法令之處。上訴意旨執此任意指摘原判決有適用
法則不當之違法，自非上訴第三審之適法理由。依前揭說明，其上訴違背法律上之程
式，應予駁回。本院既應為程序上之上訴駁回判決，上訴人所請諭知較輕之刑，無從
斟酌，併此敘明。
據上論結，應依刑事訴訟法第三百九十五條前段，判決如主文。
中      華      民      國    九十二    年      五      月     十五     日
                              最高法院刑事第二庭
                                  審判長法官  陳  錫  奎
                                        法官  洪  清  江
                                        法官  李  伯  道
                                        法官  洪  文  章
                                        法官  花  滿  堂
      右正本證明與原本無異
                                              書  記  官
中      華      民      國    九十二    年      五      月    二十二    日
                                                                        Ｒ


司法院資訊處製作；財團法人民間司法改革基金會備份。
